【裁判字號】    97,簡,458
【裁判日期】    970930
【裁判案由】    勞保
【裁判全文】
臺北高等行政法院判決
                                     97年度簡字第00458號
原      告  甲○○
被      告  勞工保險局
代  表  人  乙○○總經理）住.
訴訟代理人  丁○○
            丙○○
            戊○○
上列當事人間因勞保事件，原告不服行政院勞工委員會中華民國
96年10月26日勞訴字第0960020122號訴願決定，提起行政訴訟。
本院判決如下：
    主  文
原告之訴駁回。
訴訟費用由原告負擔。
    事  實
壹、事實概要：
    緣馬祖區漁會被保險人即原告以於民國（下同）95年7 月26
    日在船上搬運電池時，因甲板濕滑不慎跌倒受傷，檢據向被
    告申請95年7 月31日因「頸脊髓病變、椎間盤突出」入住台
    北市立聯合醫院（和平院區）、同年8 月21日因「頸部椎間
    盤突出併脊髓神經病變」入住國防醫學院三軍總醫院附設民
    眾診療服務處（下稱三軍總醫院）之職業傷病醫療給付及95
    年7 月26日至同年8 月29日期間職業傷病給付。經被告認原
    告所患為普通疾病，以96年2 月15日保給醫字第0966010334
    0 號函（下稱原處分）核定所請醫療給付與傷病給付應按普
    通疾病辦理，即醫療給付不予給付；傷病給付自95年8 月3
    日給付至同年月7 日、95年8 月21日給付至同年月29日止。
    原告不服，申請審議，經勞工保險監理委員會（下稱監理會
    ）以96年6 月5 日96保監審字第0790號審定書審定申請審議
    駁回後，提起訴願，亦遭駁回，遂向本院提起行政訴訟。
貳、兩造聲明：
一、原告聲明：
(一)訴願決定、審議審定及原處分均撤銷。
(二)被告對於原告95年7 月31日入住台北市立聯合醫院（和平院
    區）及同年8 月21日入住三軍總醫院申請職災醫療給付案，
    應作成准予職災醫療給付之行政處分。
二、被告聲明：
    原告之訴駁回。
參、兩造之陳述：
一、原告主張之理由：
(一)依勞工保險被保險人因執行職務而致傷病審查準則（下稱審
    查準則）第5 條第2 款之規定，被保險人於作業前後因作業
    之準備行為及收拾行為所發生之事故，應視為職業傷害。原
    告於漁船作業前需將充飽電之電池裝置於船上就位，屬於職
    業上之作業行為，在工作中造成意外跌倒挫傷。
(二)被告稱「本件並未遭到強大明顯之頸部外力傷害」，純屬臆
    測之詞，與事實不符。原告於95年7 月26日跌倒時確有撞擊
    到頭頸部、手部挫傷明顯，立即造成原告四肢麻痺無法動彈
    ，隨即由陳學勇扶上岸送東引衛生所求診，確實有跌倒挫傷
    行動不良。嗣於95年7 月31日轉診至台北市立聯合醫院（和
    平院區），為跌倒挫傷引起的外傷性椎間盤突出所造成行動
    不良，又於95年8 月15日求診於中醫診所，證明頭頸部有挫
    傷。
(三)原告於此次事故前不曾看過神經類科，如屬普通退化性脊髓
    病變，為何事故前都無相關症狀。且事故當天原告能正常獨
    自從家中搬運約50公斤左右電池至漁船，事故後連行走都成
    問題。
(四)訴願決定所述北市醫事字第09533825800 號函所載：「病患
    甲○○君於95年7 月31日來院門診自訴，因工作時拉漁船之
    繩子過度用力，約半個月前頓覺雙下肢無力、麻，因而由馬
    祖外島轉診至本院門診當日來神經檢查，．．．頸椎磁振照
    影檢查發現C3-4、4-5 、5-6 ，椎間盤突出尤其在C4-5同時
    合併椎間孔狹窄，．．．」，查此函與事實不符。當時門診
    時原告敘述「走路不穩、手腳麻痺，拉繩無力，在船上工作
    發生的。」，非函中所述因為拉漁船之繩子過度用力，才造
    成半個月前頓覺下肢無力、麻。且時間點並非半個月前，此
    有95年7 月31日台北市立聯合醫院（和平院區）原告病歷表
    內主訴為「Weakness of both legs with ataxia of gait
    and numbness of left hand for one week」，同日護理記
    錄為「本身H/T HX、規則服藥control 近1WK 雙下肢無力、
    走路偏斜左手麻木」，顯示發生傷害時間為95年7 月31日前
    近1 個星期，非函中所述95年7 月31日半個月前。
(五)被告特約醫師審查認定為非職業病，原告赴內湖三軍總醫院
    職業病科看診，醫生以由發病經過應為公傷，病患具勞保身
    分，應為職業傷害，故可認定係屬職業傷害並開立證明書。
(六)原告於95年7 月26日在船上搬運電池滑倒前，從未有手腳無
    力左手發麻、行動不便之症狀，之前也從未到醫院看神經科
    ，卻因此次滑倒當場造成四肢麻痺無法動彈而躺臥甲板，事
    後症狀逐漸嚴重，經轉診至台北市立聯合醫院（和平院區）
    診斷為「外傷性第3 、4 、5 頸椎間盤突出，合併頸脊髓病
    變」，非如被告所述「退化性椎間盤病變引起之手腳無力等
    症狀」，而是因在工作中跌倒挫傷引起，依審查準則第21條
    規定：「被保險人於作業中，於工作當場促發疾病，而該項
    疾病之促發與作業有相當因果關係者，視為職業病。」可推
    斷認定本疾病之促發與工作有相當之因果關係。
二、被告主張之理由：
(一)按「被保險人因遭遇普通傷害或普通疾病住院診療，不能工
    作，以致未能取得原有薪資，正在治療中者，自不能工作之
    第4 日起，發給普通傷害補助費或普通疾病補助費。」「被
    保險人因執行職務而致傷害或職業病不能工作，以致未能取
    得原有薪資，正在治療中者，自不能工作之第4 日起，發給
    職業傷害補償費或職業病補償費。．．．前項因執行職務而
    致傷病之審查準則，由中央主管機關定之。」「普通傷害補
    助費或普通疾病補助費，均按被保險人平均月投保薪資半數
    發給，每半個月給付1 次，以6 個月為限。但傷病事故前參
    加保險之年資合計已滿1 年者，增加給付6 個月。」「職業
    傷害補償費或職業病補償費，均按被保險人平均月投保薪資
    70% 發給，每半個月給付1 次；如經過1 年尚未痊癒者，其
    職業傷害或職業病補償費減為平均月投保薪資之半數，但以
    1 年為限。」勞工保險條例第33條至第36條定有明文。又「
    本準則依勞工保險條例（以下簡稱本條例）第34條第2 項規
    定訂定之。」「被保險人因執行職務而致傷病之審查，除法
    令另有規定外，依本準則辦理。」「被保險人因執行職務而
    致傷害者，為職業傷害。」亦為審查準則第1 條、第2 條及
    第3 條第1 項所明定。
(二)原告以於95年7 月26日在漁船上，當時船上須要電池才能起
    動馬達，其於搬運電池時，因甲板溼滑不慎跌倒造成傷害，
    於95年7 月31日因「頸脊髓病變、椎間盤突出」入住台北市
    立聯合醫院（和平院區）及同年8 月21日因「頸部椎間盤突
    出併脊髓神經病變」入住三軍總醫院附設民眾診療服務處，
    申請職災醫療給付，及因同一事故申請傷病給付。經被告調
    取原告於台北市立聯合醫院（和平院區）病歷資料，全案送
    請專科醫師審查，據醫理見解為：「林先生應為自己本身之
    病變，其無明顯之特殊外傷事故，市立聯合醫院病歷記載（
    95年7 月31日住院病歷）為自發症狀，未提95年7 月26日之
    事故（其為右腕受傷與頸椎關係較少），故頸椎病變與95年
    7 月26日之事故無關，為普通疾病。」，被告乃以原處分核
    定原告所請職災醫療給付不予給付，至所請傷病給付應按普
    通傷病辦理，自住院之第4 日即95年8 月3 日起至95年8 月
    7 日及95年8 月21日至95年8 月29日出院止，按其平均日投
    保薪資新台幣（下同）550 元之50% 核定14日計3,850 元。
(三)原告不服被告之核定，向監理會申請審議，經被告再調取原
    告於三軍總醫院附設民眾診療服務處病歷資料，全案送請專
    科醫師審查，據醫理見解為：「林先生稱95年7 月26日跌倒
    ，惟95年7 月31日門診主訴拉繩後感到腳麻無力、然後左手
    ，95年7 月31日入院也有相似主訴已1 週，皆未提到外傷事
    故，此案並未遭受到強大明顯的頸部外力傷害，況且其臨床
    病症、X 光及神經檢查皆顯示為一漸進之自身退化性脊髓病
    變，此案非職業傷病。」，復經監理會特約專科醫師審查結
    果：「依林君95年7 月31日住院記錄，其主訴雙腿無力、步
    態不穩及左手麻已1 週，並未提及所稱95年7 月26日之工傷
    ；又其所患之退化性椎間盤病變及頸椎狹窄均為普通退化病
    變，亦與工作負重無關，所患不得視為職業傷害。」，認被
    告原核定並無不當，而審定駁回。原告提起訴願，亦經訴願
    駁回在案。
(四)本件經被告調閱原告就診之相關病歷資料，先後送請被告及
    監理會之特約專科醫師審查，咸認原告所患之「頸脊髓病變
    椎間盤突出」及「頸部椎間盤突出併脊髓神經病變」為普通
    疾病，並非原告所稱於95年7 月26日搬運電池不慎滑倒所致
    。被告核定原告於95年7 月31日因「頸脊髓病變椎間盤突出
    」入住台北市立聯合醫院（和平院區）及同年8 月21日因「
    頸部椎間盤突出併脊髓神經病變」入住三軍總醫院附設民眾
    診療服務處，所請職災醫療給付不予給付及所請傷病給付按
    普通傷病辦理，自住院之第4 日即95年8 月3 日起至95 年8
    月7 日及95年8 月21日至95年8 月29日出院止，按其平均日
    投保薪資550 元之50% 核定14日計3,850 元，並無不合。
    理  由
壹、程序方面：
一、本件原適用通常訴訟程序，惟因司法院令行政訴訟法第229
    條第1 項所定適用簡易程序之數額增至20萬元，本件訴訟標
    的金額合於司法院令所定金額以內，爰改以簡易訴訟程序審
    理。
二、本件被告代表人於訴訟繫屬中由廖碧英變更為乙○○，並已
    具狀聲明承受訴訟，合先明。
乙、實體方面：
貳、兩造不爭之事實及兩造爭點：
    如事實概要欄所述之事實，業據提出傷病給付申請書及給付
    收據、原處分為証，為兩造所不爭執，堪信為真，兩造爭點
    厥為：原告傷病是否因職傷所引發？
參、本院之判斷：
一、本件應適用之法條與法理：
（一）勞工保險條例第34條規定：「被保險人因執行職務而致傷
      害或職業病不能工作，以致未能取得原有薪資，正在治療
      中者，自不能工作之第4 日起，發給職業傷害補償費或職
      業病補償費。．．．前項因執行職務而致傷病之審查準則
      ，由中央主管機關定之。」
（二）勞工保險條例第36條規定：「「職業傷害補償費或職業病
      補償費，均按被保險人平均月投保薪資百分之七十發給，
      每半個月給付1 次；如經過1 年尚未痊癒者，其職業傷害
      補償費或職業病補償費減為平均月投保薪資之半數，但以
      1 年為限。」，行政院勞工委員會89年6 月9 日台89勞保
      三字第0022720 號函釋略以：「所稱不能工作係指勞工於
      傷病醫療期間不能從事工作，經醫師診斷審定者，是以勞
      工罹患傷病正在治療中，凡有工作之事實者，無論工作時
      間長短，依上開規定自不得請領是項給付」，與前揭立法
      意旨相符，行政機關予以適用，自無違誤。
二、被告所聘審查醫師就原告是否職業傷病所為之判斷，並無違
    法情事，應予尊重：
（一）按保險事故是否職業傷病導致？常涉及醫理專業領域，非
      被告或監理會之一般承辦人員所能逕予認定。故被告於審
      核保險給付案件時，除以被保險人或受益人檢附之資料、
      診斷書等書面資料予以審核外，如有必要，亦須另外徵詢
      專科醫師意見或實地派員訪查瞭解實情，此觀勞工保險局
      組織條例第11條第2 項規定，被告得視業務需要聘用兼任
      醫師12人至20人，及勞工保險條例第28條、第56條規定保
      險人（即被告）為審核保險給付，得調查有關之文件、得
      另行指定醫院或醫師複檢等規定甚明。
（二）可知關於「是否職業傷病」，因審查核定之法定權限在於
      被告，除非被告審查程序違法，或其審查結果與一般正常
      人認知差異過大，本院均應予以尊重。行政院衛生署89
      年3 月17日衛署醫字第89013119號函稱：「．．．診斷書
      之內容，係由醫師依病人病情或依該病人之病歷據實填載
      ，而非依病人要求內容出具，至於該診斷書所載之病情，
      是否符合殘障給付標準，係由該殘障給付主管機關逕依權
      責認定。」，與前揭意旨相符，被告予以適用，自無不當
      。
（三）前揭「是否為職業傷病」職權，涉及專業性、經驗性之判
      斷，基於法院審查能力有限，及司法、行政權分立之原則
      ，法院原則上承認行政機關就此等事項之決定，有「判斷
      餘地」。但如行政機關之判斷有恣意濫用及其他違法情事
      ，亦應承認法院得例外加以審查，其可資考量之情形包括
      ：1 、行政機關所為之判斷，是否出於錯誤之事實認定或
      錯誤之資訊。2 、行政機關之判斷，是否有違一般公認之
      價值判斷標準。3 、行政機關之判斷，是否違反法定之正
      當程序。4 、作成判斷之行政機關，其組織是否合法且有
      判斷之權限。5 、行政機關之判斷，是否出於與事物無關
      之考量，亦即違反不當連結之禁止。6 、行政機關之判斷
      ，是否違反相關法治國家應遵守之原理原則，如平等原則
      、公益原則等，仍應由法院審查（釋字第553 號解釋理由
      書、釋字第319 號翁岳生等3 位大法官所提不同意見書、
      並參照學者通說見解）。
（四）原告雖主張其「頸部椎間盤突出併脊髓神經病變」係在漁
      船上工作跌倒所致之職業災害云云，惟經被告調取原告於
      三軍總醫院附設民眾診療服務處病歷資料，全案送請專科
      醫師審查，據醫理見解為：「林先生稱95年7 月26日跌倒
      ，惟95年7 月31日門診主訴拉繩後感到腳麻無力、然後左
      手，95年7 月31日入院也有相似主訴已1 週，皆未提到外
      傷事故，此案並未遭受到強大明顯的頸部外力傷害，況且
      其臨床病症、X 光及神經檢查皆顯示為一漸進之自身退化
      性脊髓病變，此案非職業傷病。」，有醫師審查意見附卷
      可稽，該判斷程序並非基於錯誤之資訊，亦未違反法定正
      當程序、一般公認之價值判斷、不當連結之禁止、平等原
      則、公益原則，難謂有何違法之處，故其專業認定縱與原
      告見解不同，但何者較為正確？乃屬見仁見智之問題，經
      送勞工保險監理委員會專科醫師審查，其審查意見亦認：
      「依林君95年7 月31日住院記錄，其主訴雙腿無力、步態
      不穩及左手麻已1 週，並未提及所稱95年7 月26日之工傷
      ；又其所患之退化性椎間盤病變及頸椎狹窄均為普通退化
      病變，亦與工作負重無關，所患不得視為職業傷害。」，
      亦有醫師審查意見可憑，該專業判斷本院即應予以尊重，
      至其「妥當性」如何，並非本院審查之範圍，原告主張應
      屬職業災病云云，尚不足採。
三、從而，原處分以此次所患應為自身之病變，與95年7 月26
    日事故無關，為普通疾病，核定所請醫療給付與傷病給付應
    按普通疾病辦理，即醫療給付不予給付；傷病給付自95年8
    月3 日給付至同年月7 日、95年8 月21日給付至同年月29日
    止，並無不法，審議審定及訴願決定遞予維持，亦稱正確。
    原告徒執前詞，訴請撤銷，並請求作成准予職災醫療給付之
    行政處分，為無理由，應予駁回。
參、兩造其餘攻擊防禦方法均與本件判決結果不生影響，故不逐
    一論述，併此敘明。
據上論結，本件原告之訴為無理由，爰依行政訴訟法第236 條、
第195 第1 項後段、第98條第1 項前段，判決如主文。
中    華    民    國    97    年    9     月    30    日
                    臺北高等行政法院第二庭
                                    法  官  畢乃俊
上為正本係照原本作成。
本件以訴訟事件所涉及之法律見解具有原則性者為限，始得於本
判決送達後20日內向本院提出上訴狀並表明上訴理由，如已於本
判決宣示後送達前提起上訴者，應於判決送達後20日內補具上訴
理由（均按他造人數附繕本），且經最高行政法院許可後方得上
訴。
中    華    民    國    97    年    9     月    30    日
                                     書記官  簡信滇


司法院資訊處製作；財團法人民間司法改革基金會備份。
